【裁判字號】    97,上訴,2826
【裁判日期】    980526
【裁判案由】    強盜等
【裁判全文】
臺灣高等法院臺中分院刑事判決        97年度上訴字第2826號
上  訴  人
即  被  告  甲○○
                    （另案於臺灣臺中監獄執行中）
選任辯護人  陳  隆律師
上列上訴人因強盜等案件，不服臺灣臺中地方法院97年度訴字第
2545號中華民國97年9 月30日第一審判決（起訴案號：臺灣臺中
地方法院檢察署97年度偵字第9092號），提起上訴，本院判決如
下：
    主  文
原判決撤銷。
甲○○意圖為自己不法之所有，攜帶兇器，以強暴至使不能抗拒
，而使他人交付財物，處有期徒刑陸年陸月。
    事  實
一、甲○○因缺錢花用，竟萌生持槍強盜銀行之犯意，隨即進行
    籌畫，思及於行搶時，為避免遭人發現，需另備交通工具及
    行搶兇器，乃於民國95年2月6日凌晨至同日上午9 時25分間
    之不詳時間，在彰化縣和美鎮○○路○段655 號騎樓，以不
    詳方式，竊取己○○所有車牌號碼為BL8-550號機車車牌1面
    ，並將該BL8-550 號車牌懸掛於以不詳方法所取得、不詳車
    號之機車上，以之作為供強盜財物所用之交通工具而逃避追
    查。又於95年2月6日前往陳明凱（已於95年7 月13日死亡）
    位於彰化縣和美鎮之住處借得可發射子彈具有殺傷力之改造
    槍枝1把及具有殺傷力之子彈1發後，旋即於95年2月7日上午
    10時51分許，其頭載全罩式安全帽，騎乘上揭懸掛竊得車牌
    之重型機車，攜帶客觀上對人之生命、身體安全具危險性，
    可供兇器使用之上開具有殺傷力之改造槍枝1 把（未扣案）
    及供裝放其強盜所得財物之黑色背包1 只，前往彰化縣和美
    鎮○○路22號之彰化第六信用合作社和美分社（下稱六信合
    作社），進入上揭六信合作社內至櫃檯前時，大喊：「搶劫
    」，並朝斜上方鳴槍1 發，於六信合作社牆避留下彈孔、天
    花板上留下子彈滑擦痕，至使在場之六信合作社行員丁○○
    及信用合作社內之人員等人均無法抗拒後，甲○○將其先所
    準備好之黑色背包丟與丁○○，令丁○○將櫃檯內之現金裝
    入，丁○○於無法抗拒之情形下，將櫃檯抽屜內之現金，共
    計新臺幣（下同）289,060元（起訴書誤載為289,000元）之
    現金放入該黑色提袋。甲○○得手後即騎乘上揭重型機車，
    從六信合作社左邊巷子逃逸。甲○○另案為警逮捕後，在有
    偵查犯罪職權之公務員已知悉其上揭犯行前，即於97年3 月
    31日主動向臺中市警察局第四分局警員陳述上揭未經發覺之
    犯罪事實，自首而受裁判。
二、案經臺中市警察局第四分局報告臺灣臺中地方法院檢察署檢
    察官偵查起訴。
    理    由
壹、證據能力部分：
一、按所謂非任意性之自白，除其自白必須係以不正方法取得者
    外，尤須該自白與不正方法間具有因果關係，該自白始應加
    以排除。至有無因果關係存在之判定，應依個案情節，綜合
    訊問及受訊問之各方相關狀況，如訊問之時間、場所、環境
    、氣氛，犯罪嫌疑人或被告之年齡、地位、職業、教育程度
    ，健康狀態、精神狀況，實施訊問之人數、語言、態度等一
    切情形為具體評價；尤其不正方法是否足以延續至後來未受
    不正方法所為之自白，更應深入探究該次不正方法與嗣後之
    自白間之相關聯因素，包括訊問時間是否接近、地點及實施
    之人是否相同、受訊問人自白時之態度是否自然、陳述是否
    流暢等等，以定其因果關係之存否。被告先前所受不正之方
    法，其精神上受壓迫所為非任意性之自白，原則上應僅影響
    到被告在該次訊問所為自白之任意性。被告嗣後之自白，是
    否非屬任意性，端視該自白是否出於自由意志之發動而定，
    與其先前曾否受不正之方法而為自白，並無必然之關聯。是
    被告先前所受不正之方法，是否已延伸至嗣後應訊時所為之
    自白，應依證據認定之，不能主觀臆測被告嗣後應訊時仍持
    續受到強制，逕認其後之自白非出於任意性（最高法院96年
    度台上字第3497號判決意旨參照）。
二、我國修正刑事訴訟法，對於檢察官偵查中之勘驗筆錄，並無
    如日本刑事訴訟法第321條第3項設有傳聞例外之規定。檢察
    官因調查證據及犯罪情形，依刑事訴訟法第212 條之規定，
    得實施勘驗。檢察官之勘驗筆錄係檢察官針對具體個案所製
    作，不具備例行性之要件，依同法第159條之4第1款、第3款
    規定之立法理由解釋，該等筆錄並非經常處於可受公開檢查
    狀態之文書，自非該條第1 款規定由公務員職務上製作之紀
    錄文書，亦非屬同條第3 款規定在類型上與前述公文書同具
    有高度信用性及必要性之其他可信文書。檢察官之勘驗筆錄
    ，為被告以外之人在審判外所作之書面陳述，屬於傳聞證據
    。然檢察官實施勘驗時，依同法第214 條規定，賦予裁量被
    告、辯護人得以在場之機會（即在場權），其勘察、體驗所
    得結果，應依同法第42條、第43條法定程式製作勘驗筆錄。
    此勘驗筆錄乃係刑事訴訟法第159條第1項所稱「除法律有規
    定者外」之例外情形而得為證據，是檢察官之勘驗筆錄依同
    法第159條之1第2 項規定之意旨，除顯有不可信之情況者外
    ，得承認其證據能力（最高法院96年度台上字第7335號判決
    意旨參照）。本件檢察官就被告之警詢光碟內容為勘驗，被
    告、辯護人就該勘驗結果表示「沒有意見」，且本院審酌該
    勘驗筆錄製作之情況，並無顯不可信之情狀，是依上開說明
    應有證據能力。
三、上訴人即被告（下稱被告）甲○○雖抗辯其於警詢、偵查中
    之自白不具任意性，是為求得打電話給律師或家人因而自白
    本件犯罪云云。查被告警詢筆錄製作過程採全程錄音、錄影
    ，且被告精神狀態良好，未見被告有遭警方強迫、利誘或其
    他不正方式詢問等情，有檢察官勘驗筆錄在卷可參（見偵卷
    第10-11 頁），復經本院勘驗被告警詢筆錄，製有勘驗筆錄
    存卷足按。又被告於當日偵查中亦自白本件犯罪，有訊問筆
    錄影本1份在卷可參（見偵卷第24-25頁）。而本件被告於97
    年3 月31日警詢時，警員已明確告知刑事訴訟法第95條所規
    定應告知事項，並於訊問之初再度與被告確認是否請辯護人
    或家屬到場，被告稱「均不用，我自己可以說明。」，有被
    告當日之警詢筆錄在卷參（見警卷第1-2 頁），被告對於自
    己權利之行使既已表示放棄，則被告所辯為打電話而自白乙
    節顯不足採。另查被告於警詢中精神狀況良好，態度自然，
    陳述流暢，未見警方有以不正方式詢問，足證被告抗辯內容
    與其於警詢中之自白強盜案件無必然關聯。況且被告於警詢
    中已有家人陪同，其嗣後於偵查中仍表示不願請律師，且自
    白本件犯罪，是被告上開辯解顯不足採。依上開說明，本件
    被告於警詢、偵查中之自白應有證據能力。
四、按被告以外之人於審判外之陳述，雖不符刑事訴訟法第 159
    條之1至之4等之規定，而經當事人於審判程序同意作為證據
    ，法院審酌該言詞陳述或書面陳述作成時之情況，認為適當
    者，亦得為證據。當事人、代理人或辯護人於法院調查證據
    時，知有第159條第1項不得為證據之情形，而未於言詞辯論
    終結前聲明異議者，視為有前項同意，刑事訴訟法第159 條
    第1項、第2項定有明文。立法意旨在於傳聞證據未經當事人
    之反對詰問予以核實，原則上先予排除。惟若當事人已放棄
    反對詰問權，於審判程序中表明同意該等傳聞證據可作為證
    據；或於言詞辯論終結前未聲明異議，基於尊重當事人對傳
    聞證據之處分權，及證據資料愈豐富，愈有助於真實發見之
    理念，且強化言詞辯論主義，使訴訟程序得以順暢進行，上
    開傳聞證據亦均具有證據能力。本件證人丁○○、己○○於
    警詢中的陳述，其性質雖屬證人於審判外的陳述，而為傳聞
    證據，然其等所為之上開警詢筆錄內容，業經本院審理時予
    以提示並告以要旨，檢察官及被告、辯護人於本案辯論終結
    前均不爭執其證據能力，當事人已知上述證據乃係屬傳聞證
    據，均未於言詞辯論終結前，對該證據之內容異議，依刑事
    訴訟法第159條之5第2 項之規定，已擬制同意其有證據能力
    ，本院審酌上開證據之作成，並無偽造、變造之情形，認為
    以之作為本案之證據亦屬適當，而有證據能力。
貳、實體方面：
一、訊據被告甲○○矢口否認有何上開竊盜、持有槍彈、強盜等
    犯罪事實，辯稱：伊於警詢時之所以承認犯罪，係因伊要打
    電話給律師或家人，因為當時有位警員跟伊說，伊已經有一
    條無期徒刑的罪名，叫伊配合，意思就是叫伊擔起這個罪，
    一開始警員先將這個案情相關資料提示給伊看，並答應伊打
    電話通知家人，在伊同意配合之後，才通知伊太太到場，所
    以伊在製作警詢筆錄時，伊的太太才在場。伊對本案所為自
    白不實在云云。
二、被告抗辯其自白之任意性，經查：
  (一)被告於97年3 月31日在臺中市警察局第四分局供稱：伊於95
    年2 月間在彰化縣和美鎮涉及一件六信合作社強盜案。當時
    伊持1把黑色改造手槍前往行搶，只伊1人行搶。強盜得逞財
    物289,000元。當時伊是穿著1件黑色外套及褲子前往銀行內
    強盜財物，當時是騎乘1 部重機車前往強盜財物。重機車是
    黑色，廠牌是豪邁，車號忘記了。車牌並沒有變造過，只是
    該機車照是另外去竊取的。是在彰化縣和美鎮○○路上，詳
    細地點已忘記。當時伊持1把手槍外，還攜帶1只黑色背包前
    往，該黑色背包是要裝強盜得逞的現金。當時伊有開槍，射
    擊1 發，是往信用合作社天花板射擊。伊逃逸路線是沿該信
    用合作社（面向該信用合作社）右邊巷子逃逸。上開槍彈是
    於95年2月6日伊前往陳明凱位於彰化縣和美鎮住所拿取的。
    現已經拆解丟棄於彰化縣彰南路山上等語（見警詢卷第 1-4
    頁）。又於同日在檢察官偵查其所涉另案擄人勒贖案中供稱
    ：「（問：有無持槍彈犯過案？）有，在97年2 月中旬，因
    債務糾紛，我在阿航家裡對空鳴槍，還有在95年2 月間，我
    另持槍在和美六信合作社搶劫櫃檯的錢，那次總共搶了289,
    000元，我那一次開了1槍。（問：是持哪1 把槍？）不是今
    天扣案的2 把槍，現在我把槍拆解後，丟棄在彰南路的山上
    ，往山下丟。」等語（見偵查卷第24-25頁）。
  (二)經檢察官依職權率同書記官勘驗上開警詢筆錄光碟結果：發
    現該次警詢係全程錄音錄影，於警詢時警方確實有告知被告
    其得選任辯護人等權利。被告甲○○於警詢中精神狀態良好
    ，對於警詢問題亦十分配合，警詢方式採一問一答，並問答
    後隨即進行打字紀錄，警方並於詢問間允許被告使用香煙及
    檳榔，且警詢筆錄所載與被告所述相同，未見被告有遭警方
    強迫、利誘或其他不正方式詢問。另於警方詢及被告所持為
    何犯案工具、強盜手法、當場是否有開槍及逃逸路線等犯案
    細節問題時，被告均明確陳述持一把手槍前往，當時有攜帶
    一只黑色背包行搶，行搶手法致以手伸入櫃檯強盜款項、行
    搶當時往天花板開一槍及逃逸路線等語，未見詢問人員對該
    細節問題再提示被告如何回答。另於警詢進行至17分38秒時
    ，記錄人員謝宗宏因接聽外線電話而導致警詢一度中斷（錄
    影仍全程繼續），於謝員接聽電話時，被告並同時與某女交
    談（未見該女出現於畫面中），交代送達地址、電話及機車
    如何處理等情，研判該女子並非警方人員，而係被告之家人
    或朋友等情，有勘驗筆錄1份在卷可證（見偵卷第10-11頁）
    。又被告嗣於同日移送檢察署偵訊時，亦於庭訊時明確表明
    其無選任辯護人之意願，係經檢察官依職權通知法律扶助基
    金會之義務辯護律師張貴閔到場為被告辯護（見偵卷第24-2
    6頁）。
  (三)證人即臺中市警察局第四分局員警丙○○於原審97年9月2日
    審理時證稱：「（本案查獲經過？）一開始被告是涉嫌擄人
    勒贖案，後來我們是經由線報得知被告可能持有槍械，經過
    調查之後，我們97年3月31日早上7時30分於台中市○○路與
    西屯路口的水果攤旁邊查獲被告，當時在被告身上查獲兩把
    手槍及子彈，我們是承辦查獲兩把手槍及子彈的案件，擄人
    勒贖的案件是由台中市刑事警察大隊承辦。這個案件（按指
    本案）我們本來不知道，是被告自己講的。我們本來是辦被
    告持有槍械案件，之後將被告交由台中市刑大辦理擄人勒贖
    的案件，到了下午台中市刑大在我們分局訊問完被告之後將
    人交還給我們，被告主動告訴我們他犯六信合作社搶案，我
    們才針對此案製作筆錄。（強盜的過程是何人告訴你？）是
    被告告訴我們的。（你們之前有無接獲彰化和美分局強盜案
    件的相關情資？）沒有，我們不知道彰化和美分局轄區有發
    生信用合作社強盜案件。（有無從彰化警察局或其他線報得
    知被告涉及此案？）沒有。（你們在製作筆錄前，有無與被
    告談妥承認本案？）沒有。（後來被告承認本案後，你們從
    事何種偵查？）是被告說明本案犯案時間、經過，我們再透
    過網路查詢才知道確實有本案，之後才向彰化縣和美分局調
    閱本案相關資料；我們已經把調閱的資料全部都附卷。」等
    語（見原審卷第49頁以下）。
  (四)證人即臺中市警察局刑警大隊警員於原審97年9 月16日審理
    時證稱：「（當天的經過？）當天是四分局先查獲被告，我
    們針對偵辦中的擄人勒贖案詢問被告，當天是由我本人及在
    庭的曾子源一起到四分局偵查隊訊問被告，刑警大隊只有我
    與曾子源到四分局訊問被告，訊問完後將筆錄交給四分局，
    然後我們就離開。（在你們訊問期間，被告有無供述他曾經
    犯六信合作社強盜案件？）這部分我們筆錄沒有詢問，在我
    們製作筆錄之際，被告並無有此部分的供述，但是我們在聊
    天時有與被告聊及是否有犯下六信合作社強盜案件，被告沒
    有說是他犯案的。（你如何知道有六信合作社的強盜案件？
    ）六信合作社強盜案件這個案件發生當時，彰化和美偵查隊
    有與我們作情資交換。‧‧和美分局的人有告訴我們說他們
    懷疑的對象是姓林，綽號「阿寶」，真實姓名就是甲○○，
    他們只有告訴我們這些資料，並沒有將犯案的過程、使用的
    交通工具、強盜的金額等情資告訴我們，跟我們偵查的對象
    杜秉逢比對結果無關，所以就沒有繼續偵查，因為彰化和美
    分局的案子不是我們的責任區。（你在詢問被告時，被告的
    精神狀況如何？）精神狀況很好。（被告是否有吸食毒品後
    ，毒癮發作的情形？）沒有。（當天你們刑警大隊長有無到
    四分局？）在我到場至離開前我沒有看到大隊長，訊問完後
    我有以電話向大隊長報告訊問結果等語（見原審卷第103 頁
    以下）。
  (五)又彰化縣警察局和美分局表示：臺中市警察局第四分局查獲
    被告甲○○涉嫌本案前，該分局並未提供相關資料交臺中市
    警察局查辦。有關六信合作社強盜案，該分局鎖定甲○○、
    謝明錡等人有涉案之可能，遂報請臺灣彰化地方法院檢察署
    檢察官指揮偵辦，並對甲○○、謝明錡等人實施通訊監察，
    惟監察結果未發現任何不法事證等情，有該分局97年9 月10
    日和警分偵字第0970016227號函及所附通訊監察書等資料在
    卷可參（原審卷第82-96頁）。
  (六)核上開事證足證被告於97年3 月31日警詢筆錄製作前，證人
    丙○○、乙○○均對本件強盜案件犯案的過程、使用的交通
    工具、強盜的金額等事實均不知情，自無從對被告為引導本
    案犯罪過程之陳述。又證人丙○○、乙○○均到庭證稱未指
    導被告為本案之自白，且於97年3 月31日當天在第四分局對
    被告製作筆錄之人中僅有證人乙○○為隊長，然證人乙○○
    到庭後被告又稱：叫我承認強盜案件的不是證人乙○○（見
    本院九十七年九月十六日審判筆錄）。益證被告所辯前後矛
    盾，顯為卸責之詞，不足採取。另被告雖於警詢中供稱：伊
    在彰化縣和美鎮○○路上竊取一部黑色機車作為之交通工具
    云云（見警詢卷第2 頁），惟此部分並未查獲失竊之機車，
    亦無其他積極證據足認被告此部分自白與事實相符，故被告
    此部分之自白，即難採信，附此敘明。綜上說明，被告於警
    詢、偵查中之自白具有任意性。
三、證人己○○於警詢中證稱：BL8-550 號機車及車牌是在95年
    2月5日晚上11時50分許我下班後，停放在彰化縣和美鎮○○
    路○段655號的騎樓內，在95年2月6 日凌晨0時5分許我又返
    回停放機車處置物箱拿東西，當時未注意車牌有無遭竊。於
    同日約9 時25分許我去牽機車時，發現我的機車車牌失竊，
    我就請我媽媽報案，並騎另一部機車上班等語（見偵查卷第
    33-34頁）。
四、證人丁○○先後證述如下：
  (一)於95年2月7日在彰化縣和美分局和美派出所警詢時略證稱：
    「95年2月7日上午10時50分許一名戴黑色全罩式安全帽、著
    黑色外套、黑色長褲、雙手戴黑色手套，持1 把手槍進入位
    於彰化縣和美鎮○○路22號之彰化第六信用合作社和美分社
    內，該名歹徒一進入便持槍朝天花板射擊1 槍，並走向我的
    服務櫃檯以手指著我，然後把他所帶來的黑色手提袋放在我
    的櫃檯內，大聲的喝令要我將錢交出放到袋子裡，我當時因
    被槍指著心裡很害怕，因而將櫃檯抽屜取出，將抽屜內的現
    金往歹徒的袋子內倒。該名歹徒得手後立即轉身離開。（問
    ：歹徒的特徵為何？本次搶案銀行內共損失多少金錢？）我
    只知道該名歹徒頭戴黑色全罩式安全帽、身著黑色外套、黑
    色長褲、雙手戴黑色手套、身高約172至175公分間、身材壯
    碩，持1把黑色的手搶並於銀行內射擊1槍。本次銀行遭搶共
    計被搶走289,060 元。（問：該名搶匪使用何交通工具？）
    我只知道該名搶匪騎1 部黑色機車，但車號我不曉得。」等
    語（見偵查卷第35-36頁）。
  (二)於97年4月3日在臺中市警局第四分局證述內容除被搶金額為
    289,000 元外，大致與上開所證述內容相同，並補充：我記
    得該名歹徒是利用信用合作社左邊巷子（即面對信用合作社
    的右邊巷子）逃逸。不認識被告，因為當時歹徒頭戴安全帽
    ，所以認不出來是否為被告等語（見警詢卷第5-7頁）。
  (三)於原審97年9月2日審理時具結證述內容大致與第一次警詢筆
    錄相同，並補充稱：當時被搶後馬上結算，有呈報到和美分
    局，事後雖然有到第四分局製作筆錄，但被搶的金額應該以
    在和美分局所述為準，在第四分局所述的只是一個大概的數
    目等語（見原審卷第47頁反面以下）。是本案被搶金額應以
    證人丁○○於第一次警詢筆錄中所述之289,060元為正確。
  (四)被告持以犯案之改造手槍雖未扣案，但該改造手槍具有殺傷
    力（詳如後述）；而改造手槍、子彈係對於人之生命及身體
    極具危險性之器械，輕可以傷人身體，重可以取人性命，此
    為眾所週知之事實，任何人於猝不及防之情形下，見被告開
    槍射擊，於客觀之情形，均會已至不能抗拒之程度。是證人
    丁○○證述：伊很害怕，所以把櫃臺的錢倒入被告的黑色手
    提袋等語，實為合於情理之證述，至堪採信，且當時在六信
    合作社之人員，均已趴倒在地，亦有六信合作社監視器翻拍
    照片附卷可稽（見偵查卷第38-40 頁）。足證被告所為強暴
    程度足以抑壓丁○○及六信合作社人員之意思自由，至使不
    能抵抗。
五、核被告所為竊取車牌、持搶彈強盜部分之自白與證人己○○
    、丁○○所為證述內容大致相符，堪信為真實。本案被告持
    搶射擊部分，該子彈射擊後經鑑識人員現場勘察結果為：入
    門後右側地板遺留彈頭銅包衣1 個（包衣上可見來復線二條
    ）、入門後右側地板遺留鉛彈核1個、面門牆壁上彈孔1處，
    距地高度約271 公分、天花板上子彈滑擦痕長約14公分等情
    ，有彰化縣警察局現場勘察報告1 份在卷可參，足證被告所
    持有之槍彈具有殺傷力甚明。綜上，本案被告竊取車牌後，
    持有具殺傷力之槍彈前往六信合作社，於合作社內開槍至使
    在場丁○○及六信合作社員工無法抗拒後，命令丁○○將28
    9,060 元置入其所攜帶之黑色背包等情堪予認定。此外，復
    有路口監視器錄影擷取畫面、刑案現場採證照片、現場遺留
    彈頭、彈痕照片等在卷可證。本件事證明確，被告上開犯行
    堪予認定。
六、按行為後法律有變更者，適用行為時之法律。但行為後之法
    律有利於行為人者，適用最有利於行為人之法律，刑法第 2
    條第1項定有明文（刑法第2條係規範行為後法律變更所生新
    舊法律比較適用之準據法，是刑法第2 條本身雖經修正，但
    該條文既屬適用法律之準據法，本身尚無比較新舊法之問題
    ，應逕適用裁判時之刑法第2 條規定以決定適用之刑罰法律
    ）。茲就比較情形分述如下：
  (一)罰金刑部分：被告行為後，刑法第33條第5 款業已修正施行
    ；修正後刑法第33條第5 款規定「罰金：新臺幣1,000 元以
    上，以百元計算之。」，與修正前刑法第33條第5 款規定「
    罰金：1 元以上」不同。比較新舊法結果，以修正前規定較
    有利於被告。
  (二)被告行為後，經總統於95年6 月14日公布之增訂刑法施行法
    第1條之1規定：「中華民國94年1月7日刑法修正施行後，刑
    法分則編所定罰金之貨幣單位為新台幣。94年1月7日刑法修
    法時，刑法分則編未修正之條文定有罰金者，自94年1月7日
    刑法修正施行後，就其所定數額提高為30倍。但72年6 月26
    日至94年1 月7日新增或修正之條文，就其所定數額提高為3
    倍」，並自95年7月1日起施行，此為刑法分則貨幣單位之變
    更，經換算結果，與罰金罰鍰提高標準條例第一條前段就有
    關罰金刑提高之規定，數額並無不同。自無法律變更比較適
    用之問題，依一般法律適用原則，應適用裁判時法即刑法施
    行法第1條之1規定。（最高法院96年台上字第4178號判決意
    旨參照）
  (三)刑法第55條牽連犯之規定業於94年1月1日修正刪除。被告所
    犯上揭3 罪，依修正前即行為時關於牽連犯之規定，應從一
    重處斷；修正後之刑法既已刪除牽連犯之規定，則所犯上述
    各罪應依數罪併罰之規定分論併罰。比較新舊法之規定，修
    正後之規定並非較有利於被告，依刑法第2條第1項之規定，
    應適用行為時之法律，即適用修正前刑法第55條牽連犯之規
    定，從一重處斷。
  (四)關於自首部分，修正前刑法第62條係規定「對於未發覺之罪
    自首而受裁判者，減輕其刑。但有特別規定者，依其規定」
    ，修正後刑法第六十二條則規定「對於未發覺之罪自首而受
    裁判者，得減輕其刑。但有特別規定者，依其規定」，此項
    變動影響行為人之刑罰法律效果，自屬刑法第2條第1項之「
    法律變更」，經比較新舊法結果，因修正前舊法規定為「必
    減」其刑，較有利於行為人，即新法之規定對於被告等並無
    較為有利之情形，應適用被告行為時之法律，即應適用修正
    前刑法第62條之規定。
七、按犯強盜罪而有刑法第321條第1項第3 款（攜帶兇器而犯之
    ）之情形者，應分別依刑法第330條第1項論以加重強盜罪；
    此所謂兇器，其種類並無限制，凡客觀上足以對人之生命、
    身體、安全構成威脅，具有危險性之兇器均屬之，且祇須行
    竊時攜帶此種具有危險性之兇器為已足，並不以攜帶之初有
    行兇之意圖為必要（最高法院79年台上字第5253號判例參照
    ）；被告攜帶之槍、彈均具殺傷力，已如前述，客觀上可供
    射殺人體使用，顯為具有危險性之兇器無疑。是核被告所為
    ，係犯行法第320條第1項之竊盜罪、槍砲彈藥刀械管制條例
    第8條第4項之未經許可持有具有殺傷力之槍枝、第12條第 4
    項之未經許可持有子彈罪、刑法第330條第1項之攜帶兇器加
    重強盜罪被告上揭持有槍枝、子彈之行為，係一行為而觸犯
    第8條第4項及第12條第4 項之罪，為想像競合犯，應依刑法
    第55條規定，從一重之未經許可持有具有殺傷力之槍枝罪處
    斷。又查被告竊取車牌犯行，係為免強盜後騎乘機車逃離時
    遭查緝所用，業據被告於警詢時供明在卷，且被告持有改造
    手槍、子彈後，僅用於本案強盜犯行，並於強盜後丟棄，顯
    見其竊取車牌及持有改造手槍、子彈之目的，均係為供本案
    強盜所用甚明，是被告所犯上開3 罪間，均有方法、目的之
    牽連關係，為牽連犯，應依修正前刑法第55條後段規定，論
    以較重之加重強盜罪處斷。另被告甲○○在有偵查犯罪職權
    之公務員已知悉其上揭犯行前，即於97年3 月31日主動向臺
    中市警察局第四分局警員陳述上揭未經發覺之犯罪事實，自
    首而受裁判，此情業經證人丙○○到庭結證屬實，復有彰化
    縣警察局和美分局上開函文可證，是被告所犯合於自首之要
    件，應依修正前刑法第62條前段之規定減輕其刑。
八、原審以被告犯罪事證明確，予以論罪科刑，固非無見，惟查
    ，被告行為後，刑法第62條業於94年2月2日修正公布，並自
    95年7月1日施行，原審就刑法第62條部分未比較適用新舊法
    ，即有未合。被告上訴否認犯罪，惟本案事證已明，詳如前
    述，被告所辯顯係卸責之詞委無足採，被告上訴雖無理由，
    惟原判決既有上開可議之處，自無可維持，應由本院將原判
    決撤銷改判。爰審酌被告前有賭博、傷害等前科之素行，有
    臺灣高等法院被告前案紀錄表可查，覬覦他人錢財持槍械強
    盜銀行之手段，所為造成被害人徐耀、丁○○及第六信用合
    作之損害，犯後雖於警詢中自白犯行，然嗣事又翻異否認犯
    行，犯後態度不佳；再參以被告犯罪動機、目的、手段、犯
    罪所生危害、智識程度等一切情狀，量處如主文第二項所示
    之刑。扣案之子彈1顆，雖係被告所持有，然業經被告擊發
    僅餘彈殼、彈核，已失其子彈之結構與性能，非違禁物，爰
    不另為沒收之諭知。又被告持有之改造槍枝，未經扣案，且
    經被告陳明已拆解丟棄，顯已滅失不為沒收之諭知。另扣案
    之黑色手提袋、全罩式安全帽，查卷內事證尚無積極證據證
    明為被告所有，亦不為沒收之諭知，併予敘明。
據上論斷，應依刑事訴訟法第369條第1項前段、第364條、第299
條第1項前段，槍砲彈藥刀械管制條例第8條第4項、第12條第4項
，刑法第2條第1項前段，刑法第320條第1項、第330條第1項、修
正前刑法第62條、第55條，刑法施行法第1條之1第1項、第2項前
段，判決如主文。
本案經檢察官戊○○到庭執行職務。
中    華    民    國    98    年     5    月    26    日
            刑事第五庭  審判長法  官  趙  春  碧
                              法  官  賴  恭  利
                              法  官  何  秀  燕
以上正本證明與原本無異。
如不服本判決應於收受送達後十日內向本院提出上訴書狀，其未
敘述上訴理由者，並得於提起上訴後十日內向本院補提理由書（
均須按他造當事人之人數附繕本）「切勿逕送上級法院」。
                              書記官  郭  振  祥
中    華    民    國    98    年    5     月    26    日


司法院資訊處製作；財團法人民間司法改革基金會備份。
